臺灣臺南地方法院柳營簡易庭民事判決
111年度營小字第430號
原      告  何思縈  
被      告  吳銘峰  
上列被告因過失傷害案件，原告提起刑事附帶民事訴訟請求損害
賠償，經本院刑事庭裁定（111年度交簡附民字第61號）移送前
來，本院於民國111年8月17日言詞辯論終結，判決如下：
    主  文
被告應給付原告新臺幣壹仟零柒拾壹元，及自民國一百一十一年
四月二日起至清償日止，按週年利率百分之五計算之利息。
原告其餘之訴駁回。
訴訟費用新臺幣壹仟元，由被告負擔新臺幣貳拾元，其餘由原告
負擔。
本判決原告勝訴部分得假執行。
原告其餘假執行之聲請駁回。
    理由要領
一、本件係依民事訴訟法第436條之18第1項製作之簡化判決書。
二、原告主張被告於民國110年1月21日下午3時21分許，騎乘車
    牌號碼000-000號普通重型機車，沿臺南市新營區建業路由
    東往西方向行駛，行經建業路與新生路口時（下稱系爭路口
    ），本應注意車前狀況，且行至無號誌之交岔路口應減速慢
    行，而依當時情況，並無不能注意之情事，竟疏未注意上情
    ，貿然前行穿越系爭路口，適有訴外人即原告胞姐何思蓉駕
    駛車牌號碼000-0000號自用小客車，沿建業路由西往東方向
    駛至系爭路口，擬左轉新生路往北行駛（另何思蓉亦有未行
    至交岔路口中心處左轉及轉彎車未讓直行車先行之過失，詳
    如後述），兩車於系爭路口發生碰撞，致何思蓉駕車搭載之
    原告受有頭部外傷併頭暈之傷害（下稱系爭事故）等情，業
    經其提出奇美醫療財團法人柳營奇美醫院（下稱柳營奇美醫
    院）診斷證明書1紙、收據影本1紙為證（見附民卷第11頁、
    第13頁）。且被告已於相當時期受合法之通知，而於言詞辯
    論期日不到場，亦未提出準備書狀爭執，依民事訴訟法第43
    6條第2項準用第280條第3項，再準用同條第1項之規定，視
    同自認。又何思蓉及被告前開行為所涉刑事案件，何思蓉及
    被告於偵查時均自白犯行，經臺灣臺南地方檢察署檢察官偵
    查終結後以110年度偵字第15007號聲請以簡易判決處刑，經
    本院刑事庭於111年4月25日判決何思蓉及被告均犯過失傷害
    罪，各處有期徒刑5月、拘役30日，如易科罰金，均以1,000
    元折算1日確定在案（下稱另案）等情，並經本院依職權調
    取另案刑事卷宗核閱無訛。此部分之事實，均堪認定。從而
    ，原告依民法第184條第1項前段規定，向被告請求損害賠償
    ，應屬有據。
三、次就原告請求之各項賠償（本院按：醫療費用新臺幣｛下同｝
    570元、非財產上損害賠償57,494元，見附民卷第5頁，本院
    卷第58頁）是否有據，分述如下：
　㈠醫療費用：
　　原告主張其於傷後前往柳營奇美醫院就診，支出醫療費用57
    0元，業據其提出柳營奇美醫院收據影本1紙為證（見附民卷
    第13頁），並經本院核閱相符，應屬必要之醫療費用，被告
    已視同自認，此部分請求，自屬可採。　
　㈡非財產上損害賠償：
　　次按慰藉金之多寡，應斟酌雙方之身分、地位、資力與加害
    之程度及其他各種情形核定相當之數額。其金額是否相當，
    自應依實際加害情形與被害人所受之痛苦及雙方之身分、地
    位、經濟狀況等關係決定之；慰藉金之賠償須以人格權遭遇
    侵害，使精神上受有痛苦為必要，其核給之標準固與財產上
    損害之計算不同，然非不可斟酌雙方身分資力與加害程度，
    及其他各種情形核定相當之數額（最高法院47年台上字第12
    21號、51年台上字第223號判例意旨參照）。原告因系爭事
    故頭部外傷併頭暈之傷害，雖無證據證明其傷勢嚴重，對於
    原告之身體及生活上難免產生影響，可認原告身體及精神上
    因此受有相當痛苦，依此，原告請求被告賠償其非財產上之
    損害，應屬有據。本院審酌原告為大學畢業，擔任護理師，
    月收入約40,000元，108、109年度申報所得分別為50,000元
    、29,760元，名下有汽車1輛；被告為專科在學學生，108、
    109年度申報所得分別為500元、0元，名下無財產等情，業
    據原告於本院審理及被告於警詢時所自陳（見本院卷第58頁
    ，另案警卷第27頁），並有本院查詢兩造之稅務電子閘門財
    產所得調件明細表各1份在卷可稽（見本院財產資料卷第5頁
    至第7頁、第11頁至第14頁）。兼衡兩造之教育程度、身分
    、地位、經濟能力，及原告所受傷害程度、精神上痛苦之程
    度等一切情狀，認原告請求非財產上之損害賠償，於3,000
    元之範圍內，尚無不當，逾此部分之請求，則屬過高。據此
    ，原告因系爭事故受有之損害，合計為3,570元【計算式：5
    70元＋3,000元＝3,570元】。
　㈢與有過失之認定：
　　按損害之發生或擴大，被害人與有過失者，法院得減輕賠償
    金額，或免除之，民法第217條第1項定有明文。此項規定之
    目的，在謀求加害人與被害人間之公平，故在裁判上法院得
    以職權減輕或免除之（最高法院85年台上字第1756號判例意
    旨參照）；上開規定，於被害人之代理人或使用人與有過失
    者，準用之，同法217條第3項亦有明定。而機車後座之人係
    因藉駕駛人載送而擴大其活動範圍，駕駛人為之駕駛機車，
    應認係後座之人之使用人（最高法院74年台上字第1170號判
    例意旨參照）。次按汽車行駛至交岔路口，其行進、轉彎，
    左轉彎時，應距交岔路口30公尺前顯示方向燈或手勢，換入
    內側車道或左轉車道，行至交岔路口中心處左轉，並不得占
    用來車道搶先左轉；轉彎車應讓直行車先行，道路交通安全
    規則第102條第1項第5款、第7款分別定有明文。查本件被告
    雖有未注意車前狀況、未減速慢行之過失，已如前述，然何
    思蓉駛至系爭路口時，尚未至交岔路口中心處即提前左轉，
    而被告機車為直行車，除有道路交通事故現場圖附於另案警
    卷可查（見另案警卷第53頁），並經被告及何思蓉於另案警
    詢、偵查時陳明一致（見另案警卷第41頁，偵卷第24頁），
    足徵何思蓉亦有未行至交岔路口中心處左轉及轉彎車未讓直
    行車先行之過失。該案前於另案偵查時經檢察官送往臺南市
    車輛行車事故鑑定委員會鑑定意見為：「一、何思蓉駕駛自
    小客車，跨越雙黃線提前左轉，轉彎車未讓直行車先行，為
    肇事主因。二、吳銘峰駕駛普通重型機車，無號誌路口，未
    注意車前狀況，未減速慢行，為肇事次因。」等語（見另案
    偵卷第18頁），亦與本院前開認定相符。本院審酌系爭事故
    發生當時，兩造各自違反交通安全規則之行為嚴重性，衡以
    交通規則之保護目的及違反之可責程度，認兩造之過失比例
    ，確有輕重之別，應由何思蓉負擔系爭事故百分之70之過失
    責任，由被告負擔百分之30之過失責任。又原告係何思蓉駕
    車搭載之乘客，依前開說明，應認原告為何思蓉之使用人，
    即有民法217條第3項規定之適用，由原告承擔使用人之過失
    。爰依上開過失程度比例，減輕被告賠償之金額至百分之30
    ，從而，原告所得請求被告賠償之金額，應減輕為1,071元
    【計算式：3,570元×（1－70％）＝1,071元】，逾此範圍之請
    求，則屬無據。
四、綜上所述，原告請求被告給付1,071元，及自刑事附帶民事
    起訴狀（本院按：原告誤載為起訴狀）繕本送達之翌日即11
    1年4月2日（於111年3月22日寄存於被告住所地之警察機關
    ，於111年4月1日午後12時生效，見附民卷第19頁）起至清
    償日止，按週年利率百分之5計算之利息，均有理由，應予
    准許。逾此部分之請求，則無理由，應予駁回。
五、依民事訴訟法第436條之23、第436條之18第1項、第436條第
    2項、第79條、第436條之19第1項、第436條之20，判決如主
    文。　　　　　
中　　華　　民　　國　　111 　年　　8 　　月　　30　　日
  　　　　　　　　柳營簡易庭　　法  官  徐安傑
以上正本係照原本作成。
被告如不服本判決，應於送達後20日內，向本院提出上訴狀並表
明上訴理由（依民事訴訟法第436條之24第2項之規定，對於小額
程序之第一審判決提起上訴，非以其違背法令為理由，不得為之
），如於本判決宣示後送達前提起上訴者，應於判決送達後20日
內補提上訴理由書（須附繕本）。且上訴狀內應記載表明（一）
原判決所違背之法令及其具體內容。（二）依訴訟資料可認為原
判決有違背法令之具體事實者。
中　　華　　民　　國　　111 　年　　8 　　月　　30　　日
                                書記官  吳昕儒